臺灣高雄地方法院刑事判決　　　　　　　　　　　　　九十一年度訴字第七六二號
　　公　訴　人　臺灣高雄地方法院檢察署檢察官
　　被　　　告　乙○○
右列被告因偽造文書等案件，經檢察官提起公訴（九十年度偵字第一八九三四號），
本院判決如左：
    主  文
乙○○連續行使偽造私文書，足以生損害於他人，處有期徒刑捌月。
    事      實
一、乙○○自民國八十七年間起，即因遭人倒債而週轉困難，其明知自己並無足夠資
    力，竟基於意圖為自己不法所有之概括犯意，於八十八年九月五日起，自任民間
    互助會首，分別邀集丙○○、洪翠徽、李鳳娥、劉春妹、江慧貞、周素芳、盧貴
    美、楊政達、戴懋、龔玉玲、陳美琳、賴秀桃、陳慶瑞、呂麗珍、謝彩花、沈垣
    惠、台麗萍（其自己名義一會，以其母親孫中蕊名義參加一會，受讓郭麗美一會
    ）、丁○○、葉文安、洪美珠、郭麗美、林冬梅等會員，對之佯稱其有足夠之資
    力，招募會期自八十八年九月五日起至九十一年一月二十一日止，每月會款一萬
    元，連會首共三十二會之互助會一會。且明知李淑娟、簡靖珍（二會）、甲○○
    、林通祥等人並未加入該互助會，竟將其等列入會單內，致丙○○等會員因而陷
    於錯誤而參加成為會員交付會款，共詐得會首款約新台幣（下同）二十六萬元。
    乙○○又承前詐欺之概括犯意，連續在八十九年九月五日、八十九年一月二十日
    及四月五日、八十九年十月五日、八十九年七月五日開標時，冒用李淑娟、簡靖
    珍、甲○○、林通祥等人之名義，於白紙上書寫投標金額及會員姓名參予投標，
    並分別以二千二百元、一千七百元及二千三百元、二千七百元、一千五百元之利
    息得標，致丙○○等活會會員陷於錯誤而交付會款，而生損害於李淑娟、簡靖珍
    、甲○○、林通祥四人及其餘活會會員，前後五次冒標共詐得活會會款約八十九
    萬餘元。嗣乙○○於九十年四月十九日宣佈止會，無法清償積欠會員丙○○之會
    款二十二萬元，且對已標得會款之會員賴秀桃，亦無法給付會款二十九萬元，始
    為會員查知。
二、案經告訴人丙○○訴請臺灣高雄地方法院檢察署檢察官偵查起訴。
    理      由
一、訊據被告乙○○對其招募上開之互助會，且於九十年四月間宣布止會之事實固坦
    承不諱，惟矢口否認有何詐欺及冒標犯行，辯稱：李淑娟、簡靖珍、甲○○、林
    通祥等人確實有參加互助會，甲○○因欠我錢跑掉，簡靖珍在我起會時有跟她說
    ，她有告訴我說她要去印尼，若人不夠再把她湊進去，林通祥有同意要跟會，他
    在大陸無法出庭，李淑娟人在台北，她也有同意要參加互助會，我並沒有詐欺及
    冒標犯行云云。惟查，前開事實，業據被告乙○○於偵查初訊時坦承不諱，並經
    告訴人丙○○指述綦詳，復經證人賴秀桃於偵查時證述明確，且有互助會單一紙
    、乙○○互助會協調會紀錄一紙、錄音摘要、互助會員資料一紙、被告交付賴秀
    桃已退票之支票二紙附卷可佐。被告嗣後雖辯稱未冒他人名義入會及冒標云云，
    然證人簡靖珍、甲○○於偵查中均到庭證稱其等並未參加被告所召集之上開互助
    會，足證被告事後翻異前供，純係圖卸之詞，不足採信。此外，被告復自承因遭
    人倒債以致週轉不靈而倒會，顯見其於招會之初經濟狀況即不佳，其明知自己已
    無足夠資力，竟仍招募互助會，且冒用簡靖珍等人之名義入會，並冒會員名義標
    取會款，堪認其於招募互助會之初即有為自己不法所有之意圖，本件事證明確，
    被告犯行，洵堪認定。
二、查被告莊係娥在標單上偽填活會會員之姓名及競標金額詐標會款，依民間互助會
    之習慣，足以表示該名義人願出所書利息金額標取會款，依刑法第二百二十條之
    規定，該標單應係以文書論之準文書，被告偽造上開標單用以投標，核其所為係
    犯刑法第二百十六條、第二百十條之行使偽造私文書罪。其偽造署押之行為係偽
    造私文書行為之一部，偽造私文書之低度行為又為行使之高度行為所吸收，均不
    另論罪。又被告明知自己無資力，竟招募本件之互助會，且冒他人名義得標，致
    各該會員陷於錯誤繳交會款，核其所為，係另犯刑法第三百三十九條第一項之詐
    欺取財罪。被告先後多次行使偽造私文書及詐欺之犯行，手法相同，目的同一，
    所犯又分別係同一罪名，顯皆係基於概括之犯意，均應依連續犯之規定論以一罪
    。又被告所犯多數詐欺罪間，均有多數被害人，係一行為同時觸犯數罪名，為想
    像競合犯，應依刑法第五十五條之規定，從一重之詐欺罪處斷。被告所犯上開詐
    欺及行使偽造私文書二罪間，有方法結果之牽連關係，應依牽連犯之規定從一重
    之行使偽造私文書罪處斷。爰審酌被告明知自己經濟狀況不佳，竟召募互助會，
    且將未入會之人列入會員名單，並冒用他人名義詐標會款，致不知情之會員繳交
    會款，其犯行對社會經濟秩序實有不良影響，惡性非輕，惟念其前無不良素行等
    一切情狀，依法量處如主文所示之刑。
三、公訴意旨另認被告冒林冬梅之名義標會之犯行，亦涉犯偽造文書及詐欺罪嫌，惟
    證人丁○○於本院審理時業已到庭證稱林冬梅確有參加右揭互助會，故此部分犯
    罪嫌疑應屬不足，惟此部分與該前開論罪科刑部份，有連續犯之關係，為裁判上
    一罪，故本院不另為無罪之諭知，附此敘明。
據上論斷，應依刑事訴訟法第二百九十九條第一項前段，刑法第五十六條、第二百十
六條、第二百十條、第三百三十九條第一項、第五十五條，罰金罰鍰提高標準條例第
一條前段，判決如主文。
中      華      民      國      九十一      年      六    月    十三    日
                                  臺灣高雄地方法院刑事庭
                                      法  官    吳  宏  榮
右正本證明與原本無異。
如不服本判決，應於判決送達後十日內，向本院提出上訴狀。
                                      書記官    呂  怜  勳
中      華      民      國      九十一      年      六    月    十三    日
附錄本案論罪科刑法條：
刑法第二百十條
偽造、變造私文書，足以生損害於公眾或他人者，處五年以下有期徒刑。
刑法第二百十六條
行使第二百十條至第二百十五條之文書者，依偽造、變造文書或登載不實事項或使登
載不實事項之規定處斷。
